【裁判字號】    99,台抗,930
【裁判日期】    991125
【裁判案由】    聲請假扣押聲明異議
【裁判全文】
最高法院民事裁定              九十九年度台抗字第九三○號
再 抗告 人  財團法人桃園縣私立啟新社福會
法定代理人  黃清結
訴訟代理人  許朝財律師
上列再抗告人因與王興岡等間聲請假扣押事件，聲明異議，對於
中華民國九十九年九月十四日台灣高等法院裁定（九十九年度抗
字第一一九一號），提起再抗告，本院裁定如下：
    主  文
原裁定廢棄，應由台灣高等法院更為裁定。
    理  由
本件再抗告人以相對人王興岡及張國元違法召開伊董事會，並擅
自處分伊之財產。而相對人林家禛、沈婉君、賴慧如三人前分別
擔任伊附設中壢育幼院之院長、會計及出納等職，竟未遵守會計
準則，配合王興岡及張國元偽造伊之印鑑，且交付所保管之伊銀
行存摺，於民國九十八年十月十九日將伊存款轉匯至王興岡等人
之私人帳戶，合計新台幣（下同）二千三百四十六萬四千七百零
五元，共同假藉名目盜領侵占該存款。伊唯恐相對人提領存款花
用殆盡，乃向台灣桃園地方法院（下稱桃園地院）聲請對相對人
之財產為假扣押。經該法院司法事務官以九十九年度司裁全字第
四二七號裁定准許後，相對人不服，對之提出異議，桃園地院以
九十九年度事聲字第九七號裁定駁回後，復聲明不服，提起抗告
。原法院以：再抗告人之董事任期屆滿後迄未合法改選，亦未經
主管機關核備，再抗告人以黃清結為法定代理人聲請假扣押，程
序上並無不合。依再抗告人提出之裁定、通知、會議紀錄、清冊
憑證及函文書證等影本，其雖就所主張存款遭相對人盜領之假扣
押請求已為相當釋明，惟上開文件僅能證明再抗告人之存款已移
轉至「王興岡、林家禛、黃金電」設於台中商業銀行平鎮分行之
聯名帳戶及王興岡個人名義之美金帳戶，再抗告人就相對人有何
浪費財產、增加負擔將達於無資力情事，致有假扣押之原因，則
未釋明，其聲請假扣押，自不應准許等詞，因而裁定廢棄桃園地
院所為准予假扣押及駁回異議之裁定，並駁回再抗告人之聲請。
惟按債權人聲請假扣押，就假扣押之原因，絲毫未提出能即時調
查之證據以釋明者，固應駁回其聲請，惟假扣押之原因如經釋明
而有不足，法院仍得命供擔保以補其釋明之不足，准為假扣押，
此觀民事訴訟法第五百二十六條第一項、第二項之規定自明。至
所謂假扣押之原因，依同法第五百二十三條第一項規定，係指有
日後不能強制執行或甚難執行之虞者而言，諸如債務人就其財產
增加負擔或為不利益之處分，或隱匿財產等屬之。本件再抗告人
狀陳：相對人於民國九十八年九月間將伊設於台新國際商業銀行
（下稱台新銀行）中壢分行之往來印鑑變更，嗣將盜領伊之存款
另以私人名義存放銀行，而非以「財團法人桃園縣私立啟新社福
會」名義為之，俾遂其私人動用伊存款之目的等情，提出台新銀
行南壢分行同年十月十九日匯款申請書影本二份及外匯交易申報
書影本一份為證（見假扣押聲請狀、原法院卷三四頁），相對人
亦不否認已將保管之存款轉入王興岡、林家禛、黃金電三人聯名
帳戶及其中一千零十四萬二千三百二十八元資金動支共計四百九
十二萬五千二百零三元（見原法院卷三○頁背面、地院事聲卷五
三頁），果爾，涉及上開存款之保管動用，倘為不利益之處分或
隱匿財產，即難謂無日後不能強制執行或甚難執行之虞，能否謂
再抗告人就假扣押原因毫未釋明，是否不能供擔保以補釋明之不
足，非無研求之餘地。乃原法院未詳予審酌，遽為再抗告人不利
之裁定，不無可議。再抗告意旨，指摘原裁定不當，聲明廢棄，
非無理由。
據上論結，本件再抗告為有理由。依民事訴訟法第四百九十五條
之一第二項、第四百七十七條第一項、第四百七十八條第二項，
裁定如主文。
中    華    民    國  九十九  年   十一   月  二十五  日
                      最高法院民事第七庭
                          審判長法官  陳  淑  敏  
                                法官  黃  義  豐  
                                法官  簡  清  忠  
                                法官  王  仁  貴  
                                法官  李  慧  兒  
本件正本證明與原本無異
                                      書  記  官  
中    華    民    國  九十九  年   十二   月    六    日
                                                      K

司法院資訊處製作；財團法人民間司法改革基金會備份。
